【裁判字號】    96,上訴,524
【裁判日期】    970117
【裁判案由】    強盜等
【裁判全文】
臺灣高等法院高雄分院刑事判決         96年度上訴字第524號
上  訴  人
即  被  告  丙○○
                      處所)
指定辯護人  洪世崇律師
上列上訴人因強盜等案件，不服臺灣高雄地方法院95年度訴字第
737 號中華民國96年1 月30日第一審判決（起訴案號：臺灣高雄
地方法院檢察署94年度偵字第29052 號），提起上訴，本院判決
如下：
     主  文
原判決撤銷。
丙○○連續意圖為自己不法之所有，攜帶兇器，以脅迫至使不能
抗拒，而使他人交付其物，累犯，處有期徒刑玖年。又連續意圖
為自己不法之所有，以恐嚇使人將本人之物交付，累犯，處有期
徒刑壹年，減為有期徒刑陸月。應執行有期徒刑玖年。
    事  實
一、丙○○前於民國（下同）91年間因違反毒品危害防制條例案
    件，經台灣高雄地方法院以91年度易字第4168號判處有期徒
    刑8 月確定，並於93年10月11日執行完畢出監。
二、因丙○○常前往高雄市○○區○○路532 號「巨蛋超商」店
    內打玩賭博性電子遊戲機台，輸錢甚多，心有不甘，竟基於
    意圖為自己不法之所有之概括犯意，於94年11月20日18時許
    ，攜帶客觀上足以對人之生命、身體安全造成危害，可供兇
    器使用之不詳槍枝1 枝（未扣案，且無證據證明具有殺傷力
    ），插在腰際持至「巨蛋超商」，對店員甲○○聲稱是地頭
    蛇，要求其撥打電話給老闆；甲○○依丙○○指示打電話通
    知「巨蛋超商」負責人己○○到現場後，丙○○便將己○○
    招呼至店內冰箱處，向己○○要求資助其賭資，並對己○○
    脅迫稱「我是地頭蛇，現在身上不方便」，同時以將上開槍
    枝自腰際亮出向己○○展示之脅迫方式，至使己○○心生畏
    懼而無法抗拒，遂依丙○○要求，指示甲○○從店內收銀台
    拿取新臺幣（下同）5,000 元交付予丙○○，丙○○得手後
    隨即離去。又於94年12月19日5 時許，承上開意圖為自己不
    法所有之犯意，攜帶上開客觀上足以對人之生命、身體安全
    造成危害，可供兇器使用之不詳槍枝1 枝，持至「巨蛋超商
    」，先向店員丁○○表示其打玩之電子遊戲機台被佔台為由
    ，將載明金額之紙條遞予丁○○，要求丁○○應賠償打玩電
    玩費用，並將丁○○叫出店外附近公園內，從右腰際拿出1
    把黑色不詳槍枝，抽出彈匣並推出子彈，向丁○○稱「你看
    這東西會不會死人？」等語，以此脅迫方式至使丁○○心生
    畏懼而無法抗拒，2 人同行走回上址「巨蛋超商」店內後，
    從店內櫃檯抽屜取出7,000 元交付給丙○○，丙○○得手後
    離去現場。詎丙○○並未就此罷休，基於意圖為自己不法所
    有之概括犯意，於同日7 時5 分許，又回上址向丁○○表示
    所交付之錢不夠，丁○○因之前已見丙○○持槍，唯恐拒絕
    丙○○對己不利，受脅迫致心生畏懼而無法抗拒，又從店內
    櫃檯抽屜拿取5,000 元交付丙○○，丙○○得手後離去現場
    。
三、丙○○又因不滿在「巨蛋超商」內打玩電子遊戲機台屢屢輸
    錢，基於意圖為自己不法之所有之概括犯意，連續為下列恐
    嚇取財行為：
（一）於94年12月初某日15時許，前往上址「巨蛋超商」，向店
      員甲○○表示在「巨蛋超商」內打玩電玩輸了不少錢，並
      露出手上刺青，以此恫嚇之方式，要甲○○給錢翻本，甲○○遂打電話向己○○告知手上有刺青之男子要來拿錢，
      己○○因怕丙○○鬧事，而心生畏懼，遂令甲○○欺騙丙○○當時店內只有3,000 元，並交付之，丙○○得手後隨
      即離去。
（二）於94年12月20日7 時30分許，再度前往上址「巨蛋超商」
      ，向店員戊○○表示其打玩之店內電子遊戲機台曾遭人打
      玩，以致其無法贏錢，以此示意戊○○應補錢供其翻本，
      戊○○因無法處理遂撥打電話給己○○，己○○得知後，
      因心生畏懼而不堪其擾，遂報警處理；嗣同日10時30分許
      ，警方派遣2 位便衣員警陪同己○○前往上址「巨蛋超商
      」，為警當場逮獲，致未得逞。
四、案經高雄市政府警察局楠梓分局報請臺灣高雄地方法院檢察
    署檢察官偵查起訴。
    理  由
壹、程序方面
一、按被告以外之人（包括證人、鑑定人、告訴人、被害人及共
    同被告等）於檢察事務官、司法警察官或司法警察調查中所
    為之陳述，與審判中不符時，其先前之陳述具有較可信之特
    別情況，且為證明犯罪事實存否所必要者，得為證據，刑事
    訴訟法第159 條之2 定有明文。證人乙○○於警詢中證稱：
    我去購物結帳時在櫃臺看見丙○○從腰際拿出1 把槍，看了
    一下又放回腰際（警一卷第8 頁），惟於原審審理時證稱：
    我進去拿飲料時，看到被告與己○○在那邊，被告掀起衣服
    ，露出插在腰際的槍（原審卷第272 頁至第276 頁），然觀
    諸證人乙○○於警詢中陳述條理清晰，並無答非所問情事，
    且證人乙○○亦未陳稱有何違法取證情形，而證人乙○○於
    警詢陳述時，距離案發較近，記憶較為清晰，堪認證人乙○○於警詢中所為之供述，顯係出於自由意志，應具有任意性
    甚明。證人乙○○於警詢中之陳述與審判中所言不符，其於
    警詢中之陳述既具有較可信之特別情況，已如前述，且為證
    明犯罪事實所必要，有證據能力。
二、被告以外之人於偵查中向檢察官所為之陳述，除顯有不可信
    之情況者外，得為證據，刑事訴訟法第159 之1 第2 項定有
    明文。本件證人己○○、乙○○、甲○○、丁○○、戊○○
    於偵查中基於證人地位在檢察官前所為之證述經合法具結，
    且檢察官在偵查時並無不法取供之情形，無顯不可信之情況
    ，依上說明，其於偵查中之證言自具有證據能力。
貳、實體方面
一、訊據上訴人即被告丙○○（下稱被告）對於曾於94年11月20
    日、同年12月初、同年月19日、同年月20日至「巨蛋超商」
    向己○○等人索取錢財等情不諱，惟矢口否認有何持槍強盜
    及恐嚇取財犯行；辯稱：是因為我在「巨蛋超商」內之電子
    遊戲機台賭博賭輸太多我找己○○，己○○才會補我錢，而
    後來我打玩的機台我要求丁○○不要讓別人打玩，我不在時
    卻被佔台，丁○○自知理虧才補我錢，本件只是賭博的補資
    糾紛，如果是強盜，己○○大可在第一次發生時就報警處理
    。況且在我家並沒有搜到槍枝，也沒有錄影帶可以證明我有
    持槍強盜行為云云。
二、經查：
（一）被告曾於94年11月20日前某日起至同年12月20日止，在上
      開「巨蛋超商」擺設之賭博性電子遊戲機台打玩並輸錢甚
      多一情，此經被告於警詢、偵查及原審審理時供述明確，
      核與證人丁○○於原審審理時證稱：有在店內看過被告庭
      呈手繪之賭博電玩（原審卷第173 頁），也有看過換硬幣
      的塑膠盒（偵一卷第103 頁）等語相符（原審卷第158 頁
      ）。證人丁○○於原審審理時其後雖稱「巨蛋超商」在本
      案發生前有擺設賭博性電玩（原審卷第160 頁），證人甲○○原審審理時證稱：我於94年10月起任職，94年11月之
      前有擺設電子遊戲機台，之後除了門口的娃娃機外，店內
      沒有其他的電子遊戲機，也沒有擺設賭博性電子遊戲機（
      原審卷第136 頁、第137 頁、第146 頁），證人己○○於
      原審審理時證稱：本案發生前1 個月，超商有被查獲擺設
      賭博性電玩，被告沒有到店內打玩電子遊戲機台（原審卷
      第171 頁），證人戊○○於原審審理時證稱：我從94年9
      月底或10月初任職，任職期間店內沒有擺設遊戲機台（原
      審卷第264 頁、第265 頁）等語在卷，而與被告所言其於
      上開期間至「巨蛋超商」打玩賭博電玩一情不符，本件證
      人己○○、甲○○、丁○○、戊○○雖否認「巨蛋超商」
      內擺設賭博性電子遊戲機台供顧客賭博，惟擺設賭博性電
      子遊戲機台為警方查緝並為法所不容許之事，證人己○○
      等人通常不會承認經營賭博性電玩情事，在判斷本件糾紛
      是否起因被告至證人己○○經營之超商內打玩賭博性電子
      遊戲機台，自難僅憑被告或店家及證人己○○等人一方之
      陳述而遽以為斷，應自被告與證人己○○等人上開互動以
      觀。衡情被告如未打玩過上開電子遊戲機台並向店員兌換
      打玩電子遊戲機台之硬幣，以電子遊戲機台之種類甚多，
      被告何以能夠正確繪出店內所擺放之機台種類及兌換硬幣
      盒？再者，94年12月19日被告至「巨蛋超商」內質問證人
      丁○○其之前打玩後保留之機台被1 名流浪漢打玩過，並
      寫1 張紙條載明所輸的金額交予丁○○一情，此經被告供
      述在卷，且經證人丁○○於原審審理時證述屬實，巨蛋超
      商內如無擺設電子遊戲機台，被告亦未至其內打玩，何以
      要求保留該機台不可讓別人打玩，並同時將其所輸之金額
      寫在紙條上向丁○○出示？況且，被告於94年11月20日、
      同年12月初、同年12月20日至「巨蛋超商」時，均要求店
      員甲○○、戊○○撥打電話找負責人己○○，此經證人甲○○、戊○○、己○○證述屬實，且丁○○亦於紙條上寫
      明自己及己○○之行動電話號碼交給被告，亦經證人丁○○證述明確，並有紙條1 張附卷可佐（偵一卷第57頁），
      衡情被告如僅因需錢孔急而行險強盜、恐嚇取財，直接向
      店內店員要求交出財物即可，何需要求店員聯絡負責人並
      索討負責人之電話？顯見被告因至「巨蛋超商」內打玩賭
      博性電子遊戲機輸錢甚多，要求店員及負責人給錢翻本確
      屬實情，先予敘明。
（二）被告於94年11月20日持不詳槍枝1 枝（不能證明係屬槍砲
      彈藥刀械管制條例所管制之槍枝）至「巨蛋超商」，自稱
      是地頭蛇要店員甲○○打電話給老闆己○○，己○○到現
      場後，被告就將己○○招呼至店內冰箱處，對己○○稱「
      是地頭蛇，現在身上不方便」等語，並亮出上開不詳槍枝
      ，己○○便指示甲○○自收銀台取出現金5,000 元交予丙○○等情，業經證人己○○於偵查中及原審審理時證稱：
      被告把我叫到冰箱附近去，他說他是地頭蛇，手頭緊，並
      把槍掏出來，我看到他掏槍，就叫店員拿5,000 元給他（
      偵一卷第31頁），被告將槍拿出來說他是地頭蛇，並說他
      要索費，我就請店員從櫃臺拿錢出來（原審卷第164 頁）
      ，而被告掏槍脅迫己○○之經過，核與證人乙○○於警詢
      中證稱：我去購物結帳時在櫃臺看見丙○○從腰際拿出1
      把槍，看了一下又放回腰際（警一卷第8 頁），於偵查中
      證稱：「（關於94年11月20日你至他們超商購物，然後看
      到被告持手槍這個部分是不是跟我們說明一下？當時情況
      如何？）因為當時那個時候我是跑業務，我剛好到那個地
      點，要從那邊經過，剛好口渴我就進去要買一瓶飲料，我
      進入店裡，我到最後冰箱要拿飲料，剛好是看到這位劉先
      生（手指己○○）跟被告，我剛好在那邊拿飲料，剛好看
      到被告亮槍出來，他拿槍出來閃一下又放進去，我剛好要
      去冰箱拿飲料時剛好看到」、「（是從腰際是不是？）對
      。」等語（見本院96年7 月5 日勘驗筆錄）大致相符。而
      證人己○○是經由甲○○通知前往店內，與被告交談後指
      示甲○○自櫃臺取出5,000 元交予己○○交由被告一情，
      亦經證人甲○○於原審審理時證稱：被告進來店內後語氣
      怪怪的，說他是地頭蛇，叫我打電話給老闆己○○，老闆
      進來店內與被告交談後，叫我將錢交給老闆拿給被告等語
      明確（原審卷第136 頁）。證人乙○○對於在何處看到被
      告取出手槍，於警詢及偵查中所言並不一致，然對於其見
      到被告向己○○展示槍枝一情則一致，應認其上開證述之
      瑕疵並不影響其證言之證明力。本件被告係因賭博輸錢心
      有不甘而向己○○索討賭資，此自倘若被告僅係單純為強
      盜取財，店內之營業所得均由店員甲○○保管，其大可向
      店員甲○○施以恐嚇或暴力，甲○○理當於己○○到達之
      前，便因害怕被告之強暴、脅迫而交付收銀機內之財物，
      無須等待己○○到達，始依己○○之指示交付財物即知，
      足見被告係認其因賭博糾紛而為與己○○交談，方要求甲○○電請己○○至店內交涉。然賭場輸贏係屬常情，輸者
      財物均歸贏者，縱使被告對於賭輸一事心有不甘，亦無要
      求贏者將錢還給輸者之理，顯見被告主觀上係意圖為自己
      不法之所有而持槍脅迫己○○交出財物至明。
（三）又被告於94年12月19日持黑色不詳槍枝1 枝及子彈1 顆至
      「巨蛋超商」，因不滿店員丁○○任由流浪漢打玩其先前
      打玩之機台，在紙條上寫上賭輸之金額向丁○○出示，並
      將丁○○叫出店外，向丁○○展示上開槍枝及子彈，且對
      丁○○稱你看這東西會不會死人，如不給錢就要讓你好看
      等語，丁○○遂拿7,000 元予被告，被告得手離去後又返
      回店內向丁○○表示不夠，丁○○仍因畏懼而交付5,000
      元等情，此經證人丁○○於偵查中及原審審理時證述明確
      （偵一卷第32頁、第33頁、第112 頁、第113 頁、原審卷
      第148 頁至第162 頁），且被告於當日6 時14分至同日7
      時15分間，先後多次進出「巨蛋超商」，有監視器光碟之
      勘驗筆錄1 份在卷可憑。被告雖辯稱：94年12月19日當天
      1 、2 點輸掉9,000 多元，然後我就寄台回去睡覺、找朋
      友，我回來後看到台子已經被別人動過，是超商詐賭，巨
      蛋超商理虧，他們就補給我5,000 元云云，然而自被告供
      述觀之，並無法證明超商詐賭，縱使被告對於其因賭博輸
      錢而被佔台一事不滿，惟被告既已打玩電子遊戲機台欲離
      去時，即應就其賭博財物為輸贏之了結，自無要求店家保
      留機台不讓其他客人打玩之理，縱使證人丁○○為掩飾「
      巨蛋超商」經營賭博性電子遊戲機台而對被告在店內打玩
      遊戲機台輸錢一情不敢吐實，然被告打玩該電子遊戲機台
      既已輸錢即應因離去而認賠，豈能以該機台被他人佔台打
      玩為由而要求店家賠償。足見被告因先前打玩電子遊戲機
      台後，因不甘輸錢虧損而要求丁○○先保留機台勿讓別人
      打玩，欲回來繼續打玩翻本，豈知其回來後發現機台在這
      段期間內已被流浪漢打玩，其上積分已經改變，被告遂以
      該次打玩機台輸錢係該流浪漢介入，因而持槍脅迫丁○○
      將該次賭資返還被告，至使丁○○不能抗拒而交付7,000
      元後，猶不滿足，而返回店內向丁○○索討金錢，縱使被
      告此次並未對丁○○為恫嚇言語或舉動，惟丁○○因前已
      見被告持有疑似手槍1 枝，丁○○因畏懼被告持有手槍可
      能對己不利，而使丁○○心生畏懼，遂交付5,000 元等情
      堪以認定。被告之主觀上係意圖為自己不法所有而向丁○○強盜及恐嚇取財，而非要解決其與被害人之間可能之賭
      博糾紛至為明確。
（四）又被告於94年12月初某日至「巨蛋超商」要求甲○○打電
      話予己○○，己○○知是被告前來要錢，因心生畏懼，遂
      令甲○○取出3,000 元交付被告，惟被告於同年月20日再
      次至「巨蛋超商」要求戊○○撥打電話予己○○時，因不
      堪其擾，遂報警處理，業經證人甲○○、戊○○及己○○
      於偵查中及原審審理時證述明確，參以被告於警詢中坦承
      確有打電話給己○○後，向店員拿取2,000 元一事（警一
      卷第3 頁），衡諸常情，縱使就賭客而言，賭博性電玩之
      賠率甚低，然店家亦通常不會承認詐賭情事，或輕易為他
      人當場查獲其詐賭手法，如被告未施以恐嚇干擾店家營業
      ，己○○豈有因被告抱怨其賺取被告之賭資甚多，即甘願
      償還賭資之理。被告此2 件行為在客觀上雖無施以足使人
      喪失抗拒能力之強暴、脅迫手段，惟被告先前持槍到店內
      向己○○強盜之行為，已使己○○本於主觀知覺，見來者
      不善，其後被告復至店索討財物，己○○內心產生恐被告
      傷及店員及店內財物安全之畏懼之情境下，而同意交付財
      物，至為灼然。至於94年12月20日被告至「巨蛋超商」內
      為警查獲當日扣案之5,000 元，固據證人己○○於原審審
      理時證稱：是我交給被告時，警察衝進來，從被告身上搜
      到等語（原審卷第168 頁），惟該筆5,000 元係己○○在
      派出所時，從自己身上拿出來，說要交給被告一情，亦經
      製作筆錄之警員鄭賜卿於原審審理時證述明確，是該筆5,
      000 元並非被告收受後自被告身上搜出，該次恐嚇取財犯
      行僅屬未遂。
（五）綜上所述，被告縱使打玩「巨蛋超商」內擺設賭博性電子
      遊戲機輸錢不貲，店家並無義務償還被告賭資，被告認為
      上開行為並非強盜及恐嚇取財，僅係被告藉詞賭博糾紛將
      自己行為合理化。被告於94年11月20日、94年12月初、同
      年月19日均多次至「巨蛋超商」內強盜、恐嚇取財，且第
      1 次係持槍至店內強盜，已足以使人心生畏懼，一般被害
      人面對此景，應已儘速報警處警，以速將被告繩之以法，
      然被害人竟未報警，其後並任由被告多次恐嚇、強盜而交
      付財物，顯係證人己○○、甲○○、丁○○明知店內經營
      賭博性電子遊戲機，為免報警對己反而不利，寧願任被告
      強索財物之心態相關，而非被告所稱己○○僅係為處理補
      資糾紛而願意給錢云云。是被告所辯無非卸責之詞，不足
      採信。本件事證明確，被告犯行堪以認定，應予依法論科
      。至於被告聲請再傳喚證人己○○、乙○○、吳正峰、丁○○、蔡淑貞等人，及聲請勘驗巨蛋超商現場云云，因事
      證已臻明確，且除蔡淑貞外，其餘證人均已於檢察官偵查
      中及原審審理時具結詰問，核無一再傳喚之必要，併此敘
      明。
三、論罪科刑部分
（一）新舊法之比較
    查被告行為後，刑法業於94年2 月2 日經總統以華總一義字
    第09400014901 號令修正公布，並於95年7 月1 日施行，參
    酌最高法院95年5 月23日刑事庭第8 次會議決議，修正後刑
    法第2 條第1 項之規定，係規範行為後法律變更所生新舊法
    律比較適用之準據法，於修正後刑法施行後，應適用修正後
    刑法第2 條第1 項之規定，為「從舊從輕」之比較。另於比
    較時應就罪刑有關之共犯、未遂犯、想像競合犯、牽連犯、
    連續犯、結合犯，以及累犯加重、自首減輕暨其他法定加減
    原因（如身分加減）與加減比例等一切情形，本於統一性及
    整體性原則，綜其全部罪刑之結果而為比較。本院審酌：
（1） 修正後刑法第33條第5 款規定「罰金：新臺幣1 千元以上
      ，以百元計算之。」與修正前刑法第33條第5 款規定「罰
      金：1 元以上。」不同，本案罰金刑最低度部分，經比較
      新舊法結果，以舊法有利於被告。且罰金之加減，依修正
      後刑法第67條規定，其最高度及最低度同時加減之，較修
      正前刑法第68條規定，僅加減其最高度。此部分綜合比較
      結果，以舊法對行為人有利。
（2） 刑法修正後已刪除第56條之規定，依修正前成立刑法第56
      條連續犯者，以一罪論，但得加重其刑至二分之一；惟如
      依新法之規定，因連續犯業經刪除，即應按數罪之規定予
      以分論併罰，數罪併罰之結果，顯較諸以一罪論而加重其
      刑至二分之一之結果不利於行為人，比較新舊法結果，以
      適用修正前連續犯規定對行為人有利。
（3） 修正後刑法第47條、第49條關於累犯之規定，乃以出於故
      意再犯有期徒刑以上之罪者為限，並增訂強制工作免其執
      行或執行完畢後，5 年內故意再犯有期徒刑以上之罪者，
      以累犯論之規定（擬制累犯）；且刪除「依軍法」受裁判
      者，不適用累犯之規定，以求司法與軍法一致。是以修正
      後之累犯範圍已有所減縮及擴張，當屬科刑規範事項之變
      更，應依修正後刑法第2 條「從舊從輕」原則比較新舊法
      之適用（參考最高法院96年臺上字第4769號判決）。比較
      結果以新法對行為人有利。
（4） 修正前刑法第51條規定：「數罪併罰，分別宣告其罪之刑
      ，依左列各款定其應執行者：」其中第5 款規定：「宣告
      多數有期徒刑者，於各刑中之最長期以上，各刑合併之刑
      期以下，定其刑期。但不得逾20年。」修正後刑法第51條
      第5 款規定：「宣告多數有期徒刑者，於各刑中之最長期
      以上，各刑合併之刑期以下，定其刑期。但不得逾30年。
      」，比較結果，以修正前之規定有利於行為人。
（5） 經綜合上述全部罪刑比較結果，被告行為後之法律均無較
      有利被告之情形，故本件應依刑法第2 條第1 項前段適用
      刑法修正前之規定。
（二）按強盜罪係以強暴、脅迫或他法，使人不能抗拒而取其財
      物或使其交付為構成要件；恐嚇罪係以威嚇手段，使人畏
      懼而交付所有物，其交付與否，被害人尚有意思之自由者
      ，為構成要件，故以脅迫行為使人交付所有物，有時雖近
      似恐嚇，若被害人已喪失意思自由時，即已達於強盜之程
      度。又強盜罪之強暴、脅迫，祇須抑壓被害人之抗拒或使
      被害人身體上、精神上，處於不能抗拒之狀態為已足，其
      暴力縱未與被害人身體接觸，仍不能不謂有強暴、脅迫行
      為，又縱令被害人實際無抗拒行為，仍於強盜罪之成立，
      不生影響（最高法院21年上字第1115號、30年上字第3023
      號判例可資參照）。又，是否「不能抗拒」，除應考量行
      為人所實施之不法手段是否足以抑制通常人之抗拒，使之
      喪失自由意思外，並應就被害人之年齡、性別、性格、體
      能及當時所處環境等因素，加以客觀之考察，以為判別標
      準（最高法院88年度臺上字第2132號判決要旨參照）。準
      此，刑法強盜罪認定被害人是否已達「致使不能抗拒」之
      標準，應以被告行為之強弱程度，綜合當時之具體事實，
      依客觀常態情狀以決之，即視該手段施用於相類似情狀下
      ，是否足使一般人處於不能抗拒壓制程度而定，本件被告
      以不明名槍枝（未扣案。不能證明係屬槍砲彈藥刀械管制
      條例所管制之槍枝）至「巨蛋超商」，在被害人己○○、
      丁○○前出示，被害人己○○、丁○○在精神遭一定程度
      之壓制下，恐人身遭受侵害，而不敢反抗，始依被告所言
      交付財物，業如前述，雖被告並未以上揭不明槍枝直接接
      觸或壓制被害人己○○、丁○○之身體部位，然以疑似槍
      枝之物品向被害人己○○、丁○○出示，被害人己○○、
      丁○○無法區辨槍枝真假之情形下，被告此舉客觀上仍屬
      以兇器抑制被害人反抗，使被害人喪失自由意志，致令被
      害人不能抗拒無訛。又該疑似槍枝因未扣案致無法送請鑑
      定機關鑑定有無殺傷力，尚難遽認有殺傷力，惟按強盜罪
      之脅迫行為，不論以言詞或動作，均屬之，如於強盜財物
      時，用手放入衣袋，裝作手槍，或拿出手槍作為施強暴、
      脅迫之工具，而使被害人得以聞見時，即屬已著手於強盜
      行為之實施（最高法院95年度台上字第686 號）。被告持
      向己○○強盜之不明槍枝，證人己○○及乙○○均認其為
      槍枝無訛，此經證人己○○、乙○○於原審證述綦詳，而
      被告持向丁○○強盜之槍枝，證人丁○○曾見被告將彈匣
      退出，其內尚置入子彈，亦經證人丁○○證述明確，縱使
      是一般仿真之玩具手槍，其槍管部分亦為鐵製材質，以之
      攻擊被害人，亦足以產生危險，是上開不詳槍枝客觀上對
      人之生命、身體具有相當程度之危險性，可供兇器使用，
      應屬兇器無訛。是核被告所為係犯刑法第330 條第1 項之
      加重強盜罪。其以恐嚇言語，使被害人心生畏怖而取得財
      物之所為，係犯刑法第346 條第1 項恐嚇取財既遂罪、第
      346 條第3 項、第1 項之恐嚇取財未遂罪。公訴人認被告
      於94年12月19日至「巨蛋超商」內，持槍向湯馥索取7,00
      0 元之行為係犯恐嚇取財罪，然未斟酌被告係持槍脅迫丁○○交付財物，所為係與加重強盜罪之要件相合，已如前
      述。是公訴人此部分主張尚有未合，惟其基本犯罪事實同
      一，本院自應予審理，並變更檢察官之起訴法條。被告先
      後2 次加重強盜及2 次恐嚇取財既遂、1 次恐嚇取財未遂
      之犯行，均時間緊接，犯罪構成要件亦均相同，顯各係基
      於概括犯意反覆為之，為連續犯，均應依修正前刑法第56
      條之規定各以加重強盜既遂一罪、恐嚇取財既遂罪一罪論
      ，並均加重其刑。而被告所犯上開加重強盜罪與恐嚇取財
      既遂罪2 罪，犯意各別，行為互殊，應予分論併罰。被告
      前於91年間因違反毒品危害防制條例案件，經臺灣高雄地
      方法院以91年度易字第4168號判處有期徒刑8 月確定，並
      於93年10月11日執行完畢出監之事實，此有臺灣高等法院
      被告前案紀錄表1 份附卷可憑，其前受有期徒刑之執行完
      畢後，5 年內再犯本件有期徒刑以上之罪，均為累犯，應
      依修正前刑法第47條之規定，遞加重其刑。被告所犯恐嚇
      取財犯行，其犯罪時間在中華民國96年罪犯減刑條例所定
      減刑基準日即96年4 月24日之前，且合於減刑之規定，爰
      依該條例第2 條第1 項第3 款規定，減其宣告刑刑期二分
      之一，並先加後減。
四、原審論處被告加重強盜及恐嚇取財罪刑，固非無見；惟查：
    （一）被告所犯加重強盜部分，係使被害人交付其物，原判
    決事實欄亦如此認定，是此部分主文應諭知「連續意圖為自
    己不法之所有，攜帶兇器，以脅迫至使不能抗拒，而使他人
    交付其物，˙˙˙」，始為正確，原判決諭知「連續意圖為
    自己不法之所有，攜帶兇器，以脅迫至使不能抗拒，而取他
    人之物˙˙˙」，致主文之諭知與事實之認定，不相契合，
    尚有未洽；（二）被告所犯恐嚇取財部分，原審未及適用中
    華民國96年罪犯減刑條例予以減刑，亦有未合；（三）有如
    前述，關於累犯，新法有利於行為人，原判決認不生新舊法
    比較之問題，亦未盡洽。被告上訴意旨否認犯罪，雖不足取
    ，但原判決既有上開可議之處，仍無可維持，應將原判決撤
    銷改判。爰審酌被告之犯罪動機係因賭玩賭博性電子遊戲機
    台輸錢，竟藉詞懷疑店家詐賭而以脅迫手段及恐嚇方式向被
    害人所取財物，惡性非輕，且犯後否認犯行，未見悔意等一
    切情狀，仍如原審分別量處如主文所示之宣告刑。被告所犯
    恐嚇取財犯行部分，依中華民國96年罪犯減刑條例第2 條第
    1 項第3 款規定，減其宣告刑刑期二分之一，有如前述；並
    與不予減刑之加重強盜罪所處之刑定其應執行刑。至於被告
    持以作案用之疑似手槍1 枝，既未扣案，又不能證明係屬槍
    砲彈藥刀械管制條例所管制之槍枝而為違禁物，為免將來執
    行困難，爰不併予宣告沒收，附此敘明。
據上論斷，應依刑事訴訟法第369 條第1 項前段、第364 條、第
299 條第1 項前段、第300 條，刑法第2 條第1 項前段、修正前
刑法第56條、第330 條第1 項、第321 條第1 項第3 款、第346
條第1 項、第47條、第51條第5 款，中華民國96年罪犯減刑條例
第2 條第1 項第3 款、第7 條、第10條第2 項、第11條，修正前
罰金罰鍰提高標準條例第1 條前段，判決如主文。
本案經檢察官彭南雄到庭執行職務。
中    華    民    國    97    年    1     月    17    日
                      刑事第六庭  審判長法  官  王憲義
                                        法  官  張盛喜
                                        法  官  邱永貴
以上正本證明與原本無異。
如不服本判決應於收受本判決後10日內向本院提出上訴書狀，其
未敘述上訴理由者，並得於提起上訴後10日內向本院補提理由書
狀（均須按他造當事人之人數附繕本）「切勿逕送上級法院」。
中    華    民    國    97    年    1     月    17    日
                                        書記官  鄭翠芬
附錄本案論罪科刑法條
中華民國刑法第330 條（加重強盜罪）
犯強盜罪而有第321 條第1 項各款情形之一者，處7 年以上有期
徒刑。
前項之未遂犯罰之。
刑法第346 條
意圖為自己或第三人不法之所有，以恐嚇使人將本人或第三人之
物交付者，處6 月以上5 年以下有期徒刑，得併科1 千元以下罰
金。
以前項方法得財產上不法之利益，或使第三人得之者，亦同。
前2 項之未遂犯罰之。


司法院資訊處製作；財團法人民間司法改革基金會備份。
